最高法院刑事判決　　　　　　　一○○年度台非字第一二二號
上　訴　人　最高法院檢察署檢察總長
被　　　告　楊三慶
上列上訴人因被告詐欺聲請撤銷緩刑之宣告案件，對於台灣屏東
地方法院中華民國九十九年六月三十日第一審確定裁定（九十九
年度撤緩字第五三號，聲請案號：台灣屏東地方法院檢察署九十
九年度執聲字第三八○號），認為違法，提起非常上訴，本院判
決如下：
    主  文
原裁定撤銷。
檢察官之聲請駁回。
    理  由
非常上訴理由稱：「一、按判決不適用法則或適用不當者，為違
背法令，刑事訴訟法第三百七十八條定有明文；次按撤銷緩刑宣
告之裁定，與科刑判決有同等效力，於裁定確定後，認為違法，
得提起非常上訴，此亦有貴院四十四年台非字第四一號判例可資
參照。二、查本件受刑人楊三慶於民國八十九至九十年間因詐欺
案件，經台灣高雄地方法院以九十八年度易緝字第二二號判決（
下稱前案），判處有期徒刑六月，緩刑二年，於九十八年七月十
三日確定，緩刑期間自九十八年七月十三日至一○○年七月十二
日止，受刑人在緩刑期內，並無因緩刑前故意犯罪而在緩刑期內
受六月以下有期徒刑、拘役或罰金之宣告確定之情形，此有判決
書、刑案資料查註紀錄表等在卷可稽。次查台灣高雄地方法院九
十八年度審易字第二○九一號判決（下稱後案）之被告，雖姓名
同為楊三慶，惟出生年月日、身分證字號、住居所均不相同，此
有前後案之判決書、個人戶籍資料（完整姓名）查詢結果足憑；
另核對前後兩案之被告照片及簽名亦不相同（前案見九十八年度
易緝字第二二號審理卷壹第十一至二十一頁，後案見九十八年度
偵緝字第一九四八號卷第八至十頁），足見後案之楊三慶與本件
受刑人楊三慶顯非同一人，原裁定疏未詳查，誤認『受刑人緩刑
前之九十七年一月十五日，再犯詐欺案件，經台灣高雄地方法院
以九十八年度審易字第二○九一號判決判處有期徒刑三月，於九
十八年十二月十五日確定』，遂依刑法第七十五條之一第一項第
一款之規定，撤銷本件受刑人於台灣高雄地方法院九十八年度易
緝字第二二號案件中所受之緩刑宣告，自有適用法則不當之違法
。案經確定，且不利於受刑人，爰依刑事訴訟法第四百四十一條
、第四百四十三條提起非常上訴，以資救濟。」等語。
本院按：判決不適用法則或適用不當者，為違背法令，刑事訴訟
法第三百七十八條定有明文。又撤銷緩刑宣告之裁定，與科刑判
決有同等效力，於裁定確定後，認為違法，得提起非常上訴。再
受緩刑之宣告而於緩刑前因故意犯他罪，在緩刑期內受六月以下
有期徒刑、拘役或罰金之宣告確定，足認原宣告之緩刑難收其預
期效果，而有執行刑罰之必要者，始得撤銷其宣告，刑法第七十
五條之一第一項第一款定有明文。本件被告即受刑人楊三慶（下
稱被告）於八十九年十月間及九十年一月間因犯連續詐欺取財罪
，經台灣高雄地方法院以九十八年度易緝字第二二號刑事判決判
處有期徒刑六月，如易科罰金，以銀元三百元即新台幣九百元折
算一日，緩刑二年，於九十八年七月十三日確定（即前案），緩
刑期間自九十八年七月十三日起至一○○年七月十二日止，而被
告並無在該緩刑期前，因故意犯他罪而於緩刑期內受六月以下有
期徒刑、拘役或罰金之宣告確定情形，有前案判決書正本及刑案
資料查註紀錄表可稽。另台灣高雄地方法院九十八年度審易字第
二○九一號詐欺案件（即後案）之被告楊三慶，其姓名雖與本件
被告相同，惟其係五十三年三月四日生，身分證統一編號為：Ｚ
000000000，住高雄縣（市）鳳山市○區○○○路二十
一巷三弄三之二號，有後案之判決書正本及戶籍資料足憑，與本
件被告之出生年月日、身分證統一編號及住所，互核均不相符，
經比對前案、後案卷附之刑事被告照片及該被告在各該案內資料
上之簽名，復不相同，足見後案之楊三慶實非本件被告。詎台灣
屏東地方法院檢察署檢察官誤以本件被告於前案緩刑期前即九十
七年一月十五日，因故意犯後案，經台灣高雄地方法院在緩刑期
內判處有期徒刑三月確定，前案所宣告之緩刑已難收其預期效果
，合於刑法第七十五條之一第一項第一款所定撤銷緩刑宣告之原
因為理由，聲請撤銷緩刑。原審不察，遽依檢察官之聲請，援引
上開撤銷緩刑宣告之規定，裁定撤銷前案之緩刑宣告，自有判決
適用法則不當之違背法令。案經確定，且於被告不利，非常上訴
意旨執以指摘，洵有理由，應由本院將原裁定撤銷，並駁回檢察
官之聲請，以資救濟。
據上論結，應依刑事訴訟法第四百四十七條第一項第一款但書，
判決如主文。
中    華    民    國  一○○  年    五    月   十二   日
                      最高法院刑事第四庭
                          審判長法官  謝  俊  雄  
                                法官  陳  世  雄  
                                法官  魏  新  和  
                                法官  徐  文  亮  
                                法官  吳  信  銘  
本件正本證明與原本無異
                                      書  記  官  
中    華    民    國  一○○  年    五    月   十七   日
                                                      v